臺灣新北地方法院刑事判決　　　　　　110年度審訴字第977號
公　訴　人　臺灣新北地方檢察署檢察官
被　　　告　陳柏舟



上列被告因詐欺案件，經檢察官提起公訴（110 年度偵字第2007
5 號、第23014 號、第23929 號），被告於準備程序中就被訴事
實為有罪之陳述，經本院合議庭裁定改以簡式審判程序審理，判
決如下：
    主  文
乙○○犯如附表二所示之罪，各處如附表二所示之刑及沒收。有
期徒刑部分，應執行有期徒刑壹年陸月。
    事實及理由
一、乙○○自民國109 年10月某日起，加入真實姓名年籍不詳，
    暱稱「羅」、「孔龍」之成年人所屬詐欺集團（所涉組織犯
    罪防制條例部分，由臺灣桃園地方法院另行審結），由乙○○擔任詐欺集團中提款及領取人頭金融機構提款卡之工作。
    乙○○、「羅」、「孔龍」及其他詐欺集團成員間，共同意
    圖為自己不法之所有，基於三人以上加重詐欺取財之犯意聯
    絡，分別為下列犯行：
  ㈠以通訊軟體「飛機」相互聯絡，先由詐欺集團某成員向附表
    一所示之人施用附表一所示詐術，致附表一所示之人陷於錯
    誤，於附表一所示時間，匯款至附表一所示銀行帳戶。再由
    「羅」將上開銀行帳戶之提款卡密碼告知乙○○，嗣乙○○
    於附表一所示之提款時、地，提領附表一所示款項後，再將
    現金交與「恐龍」收受，乙○○並從中獲取提領款項之3 ％
    做為報酬。
  ㈡由該詐欺集團某成員向甲○○佯稱：可協助辦理貸款，然須
    先提供金融機構帳戶之提款卡云云，甲○○不疑有他，遂將
    向凱基銀行花蓮分行申設帳號00000000000000號帳戶之提款
    卡，寄至新北市○○區○○○路00號黑貓宅急便新莊輔大營
    業所，嗣「羅」指示乙○○前往上址領取，乙○○取得該提
    款卡後，再將之放在新北市樹林火車站廁所內，並收取該次
    報酬新臺幣（下同）1,500 元。
二、證據：
  ㈠被告於警詢、偵查、本院準備程序及審理時之自白。
  ㈡告訴人丙○○、丁○○、甲○○於警詢中之指訴。
  ㈢郵政匯款申請書、告訴人丙○○與詐欺集團成員於LINE之對
    話擷圖、附表一編號1 之帳戶開戶資料及交易明細、被告取
    款之ATM 監視錄影照片。（證明事實一㈠附表一編號1 部分
    ）
  ㈣匯款委託書、附表一編號2 之帳戶交易明細、被告取款之AT
    M 監視錄影照片。（證明事實一㈠附表一編號2 部分）
  ㈤告訴人甲○○與詐欺集團成員之簡訊擷圖、存摺影本、黑貓
    宅急便運送資料查詢、黑貓宅急便新莊所監視錄影照片。（
    證明事實一㈡部分）
三、論罪科刑：
  ㈠觀諸本案詐欺犯罪型態，係由多人縝密分工方能完成之集團
    性犯罪，包括自稱「羅」、「恐龍」、向告訴人丙○○、丁○○、甲○○實行詐欺之人，復加上被告自己，犯案人數應
    至少3 人以上，被告對本案上開事實亦不爭執。是核核被告
    就事實一㈠附表一編號1 、2 及事實一㈡所為，均係犯刑法
    第339 條之4 第1 項第2 款之三人以上共犯詐欺取財罪。被
    告與「羅」、「孔龍」及其等所屬之詐欺集團成員間（無證
    據證明該集團有未成年人），就前揭3 次犯行間，有犯意聯
    絡及行為分擔，應論以共同正犯。
  ㈡被告基於單一犯意，各於事實一㈠附表一編號1 、2 所示之
    密接時間、相近地點，分別提領同一告訴人之款項，屬侵害
    同一法益，各該舉動之獨立性甚為薄弱，依一般社會通念難
    以強行分開，各應視為數個舉動之接續施行，分別應僅論以
    一罪。被告所為上開3 次犯行，犯意各別，行為互殊，被害
    人亦不同，應予分論併罰。
  ㈢被告前因施用毒品案件，經本院以106 年度簡字第6015號判
    決判處有期徒刑5 月確定；因詐欺案件，經本院以106 年度
    簡字第7227號判決判處有期徒刑3 月確定。上開2 罪，嗣經
    本院以107 年度聲字第1471號裁定應執行有期徒刑6 月確定
    ，於107 年9 月24日執行完畢出監，此有臺灣高等法院被告
    前案紀錄表在卷可佐，是被告受徒刑之執行完畢，5 年以內
    故意再犯本案有期徒刑以上之3 罪，均為累犯，依司法院釋
    字第775 號解釋所示，為避免發生罪刑不相當之情形，法院
    就該個案依該解釋意旨，裁量是否加重最低本刑。考量被告
    上開構成累犯之犯罪紀錄，與本案犯行之罪名、犯罪類型部
    分相同，足見被告對刑罰之反應力薄弱，認本案適用刑法第
    47條累犯加重之規定，並無罪刑不相當之情事，爰均依刑法
    第47條第1 項規定，加重其刑。
  ㈣爰審酌被告不思循正當途徑獲取所需，竟擔任俗稱詐欺集團
    車手及取簿手工作，率爾共同為本案犯行，並致告訴人3 人
    受騙而交付財物，所為應予非難，惟念被告犯後坦承犯行，
    態度尚可，然迄未能與告訴人等達成和解或賠償損害，兼衡
    個人戶籍資料查詢結果註記被告國中畢業之教育程度、於警
    詢中自陳小康之家庭經濟狀況、前有相類前科之素行、犯罪
    之動機、目的、手段、共同犯罪之參與程度、告訴人3 人受
    騙金額及提款卡、被告所獲利益等一切情狀，量處如附表二
    主文所示之刑並定應執行刑。
四、沒收：
  ㈠按犯罪所得，屬於犯罪行為人者，沒收之。前2 項之沒收，
    於全部或一部不能沒收或不宜執行沒收時，追徵其價額，刑
    法第38條之1 第1 項、第3 項分別定有明文。次按沒收係以
    犯罪為原因而對於物之所有人剝奪其所有權，將其強制收歸
    國有之處分，其重點在於所受利得之剝奪，故無利得者自不
    生剝奪財產權之問題。參諸民事法上多數利得人不當得利之
    返還，並無連帶負責之適用，因此，即令二人以上共同犯罪
    ，關於犯罪所得之沒收、追繳或追徵，亦應各按其利得數額
    負責，並非須負連帶責任，此與犯罪所得之追繳發還被害人
    ，重在填補損害而應負連帶返還之責任（司法院院字第2024
    號解釋），以及以犯罪所得作為犯罪構成（加重）要件類型
    者，基於共同正犯應對犯罪之全部事實負責，則就所得財物
    應合併計算之情形，均有不同。因之，最高法院向採連帶沒
    收共同正犯犯罪所得之見解，業經該院104 年度第13次刑事
    庭會議決議不再援用或不再供參考，並改採應就各人分受所
    得之數為沒收。至於共同正犯各人有無犯罪所得，或其犯罪
    所得之多寡，應由事實審法院綜合卷證資料及調查所得認定
    之（最高法院105 年度台上字第49號判決意旨參照）。
  ㈡查被告所屬詐欺集團成員向事實一㈠附表一所示之人詐得之
    款項，經被告提領後，均交由「恐龍」取走等情，業據被告
    於偵查中供述明確，且被告亦自承就此部分獲有依提領金額
    3 ％計算之報酬及就事實一㈡部分獲有1,500 元之報酬等節
    。而卷內除被告供述外，並無證據足認被告所獲報酬超逾其
    上開數額，故認被告就事實一㈠所得為提款款項之3 ％計算
    ，被告之犯罪所得及算式各如附表二「犯罪所得」欄所示，
    並未扣案亦未發還各告訴人，自應依刑法第38條之1 第1 項
    、第3 項規定，於被告主文項下宣告沒收，並於全部或一部
    不能沒收或不宜執行沒收時，追徵其價額。
  ㈢被告所屬詐欺集團詐得如事實一㈡所示之信用卡，屬個人金
    融交易所用，具專屬性，經使用人報警後衡情應已掛失並補
    發新件，該物品即已失去功能，本身客觀財產價值低微，如
    宣告沒收、追徵價額則欠缺刑法上重要性，爰依刑法第38條
    之2 第2 項之規定，不諭知沒收或追徵。
據上論斷，應依刑事訴訟法第273 條之1 第1 項、第299 條第1
項前段，判決如主文。
本案經檢察官洪松標偵查起訴，檢察官宋有容到庭執行職務。
中    華    民    國   110    年    10    月    18    日
                  刑事第二十三庭  法  官  龔書安
上列正本證明與原本無異。
如不服本判決，應於判決送達後20日內敘明上訴理由，向本院提
出上訴狀（應附繕本），上訴於臺灣高等法院。其未敘述上訴理
由者，應於上訴期間屆滿後20日內向本院補提理由書「切勿逕送
上級法院」。
                                  書記官  石秉弘
中    華    民    國   110    年    10    月    19    日
附錄本案論罪科刑法條全文：
中華民國刑法第339 條之4
犯第339 條詐欺罪而有下列情形之一者，處1 年以上7 年以下有
期徒刑，得併科1 百萬元以下罰金：
一、冒用政府機關或公務員名義犯之。
二、三人以上共同犯之。
三、以廣播電視、電子通訊、網際網路或其他媒體等傳播工具，
    對公眾散布而犯之。
前項之未遂犯罰之。
 
附表一：
┌──┬───┬───────┬──────┬──────────┐
│編號│告訴人│詐騙時間及詐騙│匯款時間、金│乙○○提款之時間、地│
│    │      │方式          │額、匯款帳戶│點、金額            │
│    │      │              │（新臺幣）  │                    │
├──┼───┼───────┼──────┼──────────┤
│1   │丙○○│詐欺集團不詳成│110 年2 月26│⑴110 年2 月26日11時│
│    │      │員於110 年2 月│日10時25分許│  7 分許，在新北市板│
│    │      │25日14時13分許│，匯款10萬元│  橋區中正路郵局，提│
│    │      │致電丙○○，佯│至陳冠傑（另│  款6 萬元。        │
│    │      │稱為丙○○之姪│行偵辦）申設│⑵110 年2 月26日11時│
│    │      │子急需借款云云│之郵局帳號03│  8 分許，在上開郵局│
│    │      │，致丙○○陷於│000000000000│  ，提款4 萬元。    │
│    │      │錯誤而匯款至右│號帳戶。    │                    │
│    │      │列帳戶。      │            │                    │
├──┼───┼───────┼──────┼──────────┤
│2   │丁○○│詐欺集團不詳成│110 年3 月2 │⑴110 年3 月2 日14時│
│    │      │員於110 年3 月│日13時20分許│  38分許，在新北市鶯│
│    │      │1 日14時許致電│，匯款15萬元│  歌區鶯桃路135 巷1 │
│    │      │丁○○，佯稱為│至張昇陽（另│  號之鶯歌永昌郵局，│
│    │      │丁○○之姊夫莊│行偵辦）申設│  提款6 萬元（另有手│
│    │      │再添，因購買法│之郵局帳號00│  續費5 元，下列各筆│
│    │      │拍屋急需代辦費│000000000000│  均同）。          │
│    │      │云云，致丁○○│ 號帳戶。   │⑵110 年3 月2 日14時│
│    │      │陷於錯誤而匯款│            │  39分許，在上開郵局│
│    │      │至右列帳戶。  │            │  ，提款4 萬元。    │
│    │      │              │            │⑶110 年3 月2 日16時│
│    │      │              │            │  49分許，在新北市○○○    ○      ○              ○            ○  ○區○○路00號之全│
│    │      │              │            │  家便利商店三峽復興│
│    │      │              │            │  店，提款2 萬元。  │
│    │      │              │            │⑷110 年3 月2 日16時│
│    │      │              │            │  50分許，在上開便利│
│    │      │              │            │  商店，提款2 萬元。│
│    │      │              │            │⑸110 年3 月2 日16時│
│    │      │              │            │  51分許，在上開便利│
│    │      │              │            │  商店，提款1 萬元。│
└──┴───┴───────┴──────┴──────────┘
附表二：
┌──┬────┬─────┬───────────────────┐
│編號│犯罪事實│犯罪所得（│主文                                  │
│    │        │新臺幣）  │                                      │
├──┼────┼─────┼───────────────────┤
│1   │事實一㈠│100000×3%│乙○○犯三人以上共同詐欺取財罪，累犯，│
│    │附表一編│＝3,000 元│處有期徒刑壹年參月；未扣案之犯罪所得新│
│    │號1     │          │臺幣參仟元沒收，於全部或一部不能沒收或│
│    │        │          │不宜執行沒收時，追徵其價額。          │
├──┼────┼─────┼───────────────────┤
│2   │事實一㈠│150000×3%│乙○○犯三人以上共同詐欺取財罪，累犯，│
│    │附表一編│＝4,500 元│處有期徒刑壹年參月；未扣案之犯罪所得新│
│    │號2     │          │臺幣肆仟伍佰元沒收，於全部或一部不能沒│
│    │        │          │收或不宜執行沒收時，追徵其價額。      │
├──┼────┼─────┼───────────────────┤
│3   │事實一㈡│1,500元   │乙○○犯三人以上共同詐欺取財罪，累犯，│
│    │        │          │處有期徒刑壹年參月；未扣案之犯罪所得新│
│    │        │          │臺幣壹仟伍佰元沒收，於全部或一部不能沒│
│    │        │          │收或不宜執行沒收時，追徵其價額。      │
└──┴────┴─────┴───────────────────┘